#librerias
```{r}
library(rio)
library(haven)
library(htmltab)
library(tidyr)
library(stringr)#para limpieza de columnas (extracción de numeros, particiones)
library(magrittr)
library(readr) #para extraer un único numero de la columna
```
### DATAS
#extrayendo data de relación de provincias PRO
```{r}
LinkP='https://es.wikipedia.org/wiki/Anexo:Provincias_del_Per%C3%BA'
xpathP= '//*[@id="mw-content-text"]/div[1]/table'

PRO= htmltab(doc= LinkP, which = xpathP)
PRO[duplicated(PRO$Provincia),] #NO HAY 
```
#extrayendo data CEM
```{r}
LinkCEM = 'https://github.com/akemygonal/TRABAJO-ESTADISTICA/blob/master/CEMS%20SUCIA.sav?raw=true'
CEM = import(LinkCEM)
```
#extayendo data COMISARIAS
```{r}
linkCOM= 'https://github.com/akemygonal/TRABAJO-ESTADISTICA/blob/master/COMISARIAS%20SUCIA.sav?raw=true'
COM= import(linkCOM)
```
#extrayendo data LENGUA MATERNA
```{r}
LinkLEN ='https://github.com/DanielaAnicama/BasesDeDatosEstadistica2/blob/master/LenguaMaterna.xlsx?raw=true'
LEN = import(LinkLEN)
```
#extrayendo data NIVEL EDUCATIVO
```{r}
LinkEDU ='https://github.com/DanielaAnicama/BasesDeDatosEstadistica2/blob/master/NivelEducativo.xlsx?raw=true'
EDU = import(LinkEDU)
```
#extrayendo data INDICE DESARROLLO HUMANO
```{r}
linkIDH= 'https://github.com/ShayuryChavezV/TrabajoG/blob/master/IDH.xlsx?raw=true'
IDH = import(linkIDH)
```
#extrayendo data de INDICE DE DENSIDAD DEL ESTADO
```{r}
LinkIDE ='https://github.com/akemygonal/TRABAJO-ESTADISTICA/blob/master/IDE%20SUCIA.xlsx?raw=true'
IDE = import(LinkIDE)
```
### LIMPIEZA DE BASES
#limpieza PROVINCIAS REFERENCIAL
```{r}
#Seleccionamos las columnas a usar
PRO= PRO[,c(2,3)]

#eliminamos problema de tildes


#Eliminamos los espacios hallados en los nombres de la columna Provincia
gsub(' ',"",PRO$Provincia)
PRO$Provincia = gsub(' ',"",PRO$Provincia)
PRO$Provincia
PRO[PRO$Provincia=='Prov.Const.delCallao',"Provincia"]="Callao"
table(PRO$Provincia)
```
#limpieza CEM #AKEMY
```{r}
#DUPLICADOS
#Seleccionamos las columnas a usar
CEM= CEM[, c(1,25,26)]

##Se realiza el Paste para Ubigeo
CEM$Ubigeo= paste(CEM$DPTO_DOMICILIO, CEM$PROV_DOMICILIO)
str(CEM$ubigeo)
CEM= CEM[,c(1,4)]
CEM$Ubigeo= gsub(' ','',CEM$Ubigeo)

#Renombrando
names(CEM)[1] = "CEM"
names(CEM)[2] = "Ubigeo"

#Merge necesario con PRO para tener las provincias de cada CEM
library(readr)
CEM_FINAL=merge(CEM,PRO, by.x= 'Ubigeo', by.y='Ubigeo')

names(CEM_FINAL)
CEM_FINAL$Provincia=1
CEM_FINAL <- aggregate (cbind(Provincia)~Ubigeo, data=CEM_FINAL, sum)

myvars <- c("Ubigeo", "Provincia")
CEM_FINAL <- CEM_FINAL[myvars]

names(CEM_FINAL)[2] = "Número de CEMS"
```
#limpieza de IDH #SHAYURY
```{r}
IDH[duplicated(IDH$...3),]
#Seleccionamos las columnas a usar
IDH= IDH[, c(1,3,8)]

#Borramos las filas innecesarias
IDH=IDH[-c(1:6,202:204),]

#Cambiamos nombres de variables
#Chequeamos el nombre de las variables
names(IDH)

#Renombrando
names(IDH)[1] = "Ubigeo"
names(IDH)[2] = "Provincia"
names(IDH)[3] = "IDH_2017"
names(IDH)

#Eliminamos los espacios hallados en los nombres de la columna Provincia
gsub(' ',"",IDH$Provincia)
IDH$Provincia = gsub(' ',"",IDH$Provincia)
IDH$Provincia
```
#limpieza COM #AKEMY
```{r}
#Seleccionamos las columnas a usar
COM= COM[, c(1,2)]

#Renombrando
names(COM)[1] = "COM ID"
names(COM)[2] = "Ubigeo"

#quitamos los 2 ultimos digitos del Ubigeo
COM$Ubigeo= substr(COM$Ubigeo, start = 1, stop = 4)

#Merge necesario con PRO para tener las provincias de cada CEM
library(readr)
COM_FINAL=merge(COM,PRO, by.x= 'Ubigeo', by.y='Ubigeo')

names(COM_FINAL)
COM_FINAL$Provincia=1
COM_FINAL <- aggregate (cbind(Provincia)~Ubigeo, data=COM_FINAL, sum)

myvars <- c("Ubigeo", "Provincia")
COM_FINAL <- COM_FINAL[myvars]

names(COM_FINAL)[2] = "Número de COMS"
```
#limpieza EDU #DANIELA
```{r}
#Eliminamos las columnas y filas innecesarias
EDU=EDU[-c(1:7),] #FILAS
EDU$'Área Geográfica'=NULL
EDU=EDU[-c(197:202),]

#Cambiamos de nombre a las columnas
names(EDU)[1]='Provincia'
names(EDU)[2]='SinNivel'
names(EDU)[3]='Inicial'
names(EDU)[4]='Primaria'
names(EDU)[5]='Secundaria'
names(EDU)[6]='BasicaEspecial'
names(EDU)[7]='SuperiorNoUniversitariaIncompleta'
names(EDU)[8]='SuperiorNoUniversitariacompleta'
names(EDU)[9]='SuperiorUniversitariaIncompleta'
names(EDU)[10]='SuperiorUniversitariacompleta'
names(EDU)[11]='MaestriaDoctorado'
names(EDU)[12]='Total'

#Usamos el codigo str_split para dividir la columna Provincia, usando como patrón los dos puntos (:)
library(stringr)
EDU$Provincia= str_split(string = EDU$Provincia,
          pattern = ':',
          simplify=T)
EDU$Provincia=str_split(string = EDU$Provincia,
          pattern = ':',
          simplify=T)[,2]
EDU$Provincia

#Eliminamos los espacios hallados en los nombres de la columna Provincia
gsub(' ',"",EDU$Provincia)
EDU$Provincia = gsub(' ',"",EDU$Provincia)
EDU$Provincia

EDU[,c(2:12)]=lapply(EDU[,c(2:12)],as.numeric)


#Añadimos nombre a las filas restantes
EDU[145,1]="Manu"
EDU[146,1]="Tahuamanu"
EDU[147,1]="Tambopata"
EDU[162,1]="Callao"
```
#limpieza IDE #AKEMY
```{r}
#Seleccionamos las columnas a usar
IDE= IDE[, c(1,3,17)]

#Borramos las filas innecesarias
IDE=IDE[-c(1:4),]

#Cambiamos nombres de variables
#Chequeamos el nombre de las variables
names(IDE)

#Renombrando
names(IDE)[1] = "Ubigeo"
names(IDE)[2] = "Provincia"
names(IDE)[3] = "IDE_2017"
names(IDE)

#Eliminamos los espacios hallados en los nombres de la columna Provincia
gsub(' ',"",IDE$Provincia)
IDE$Provincia = gsub(' ',"",IDE$Provincia)
IDE$Provincia

```
#limpieza LEN #DANIELA
```{r}
#Eliminamos las columnas y filas innecesarias
LEN=LEN[-c(1:7),]
LEN$'Área Geográfica'=NULL
LEN=LEN[-c(197:202),] #OBSERVACIÓN

#Cambiamos el nombre de las columnas
names(LEN)[1]='Provincia'
names(LEN)[2]='Quechua'
names(LEN)[3]='Aimara'
names(LEN)[4]='Ashaninka'
names(LEN)[5]='AwajúnAguaruna'
names(LEN)[6]='ShipiboKonibo'
names(LEN)[7]='ShawiChayahuita'
names(LEN)[8]='Matsigenka'
names(LEN)[9]='Achuar'
names(LEN)[10]='OtraLenguaNativa'
names(LEN)[11]='Castellano'
names(LEN)[12]='Portugues'
names(LEN)[13]='OtraLenguaExtranjera'
names(LEN)[14]='LenguajeSeñas'
names(LEN)[15]='NoEscuchaNiHabla'
names(LEN)[16]='Wampis'
names(LEN)[17]='Kichwa'
names(LEN)[18]='Nomatsigenga'
names(LEN)[19]='Tikuna'
names(LEN)[20]='Urarina'
names(LEN)[21]='Yine'
names(LEN)[22]='Yanesha'
names(LEN)[23]='KandoziChapra'
names(LEN)[24]='Kakataibo'
names(LEN)[25]='Matses'
names(LEN)[26]='KukamaKukamiria'
names(LEN)[27]='Yagua'
names(LEN)[28]='Secoya'
names(LEN)[29]='Harakbut'
names(LEN)[30]='Yaminahua'
names(LEN)[31]='Jaqaru'
names(LEN)[32]='MuruiMuinani'
names(LEN)[33]='Kakinte'
names(LEN)[34]='Amahuaca'
names(LEN)[35]='Arabela'
names(LEN)[36]='Nahua'
names(LEN)[37]='EseEja'
names(LEN)[38]='Capanahua'
names(LEN)[39]='Maijuna'
names(LEN)[40]='Ocaina'
names(LEN)[41]='Sharanahua'
names(LEN)[42]='Cauqui'
names(LEN)[43]='Shiwilu'
names(LEN)[44]='Cashinahua'
names(LEN)[45]='Isconahua'
names(LEN)[46]='Omagua'
names(LEN)[47]='NoSabeNoResponde'
names(LEN)[48]='Total'

#Usamos el codigo str_split para dividir la columna Provincia, usando como patrón los dos puntos (:)
str_split(string = LEN$Provincia,
          pattern = ':',
          simplify=T)
LEN$Provincia=str_split(string = LEN$Provincia,
          pattern = ':',
          simplify=T)[,2] #columna 2 de provincia que es la provincia, la columna 1 es el departamento
LEN$Provincia

#Eliminamos los espacios hallados en los nombres de la columna Provincia. Además, reemplazamos los guiones (-) por el numero 0
gsub(' ',"",LEN$Provincia)
LEN$Provincia = gsub(' ',"",LEN$Provincia)

LEN[,c(2:48)]=lapply(LEN[,c(2:48)],as.numeric)


#Añadimos nombre a las columnas restantes
LEN[145,1]="Manu"
LEN[146,1]="Tahuamanu"
LEN[147,1]="Tambopata"
LEN[162,1]="Callao"
```
#EXPORTAR DATAS
```{r}
export(IDE,"IDEALIMPIA.xlsx")
```
